---
title: "Tanımlayıcı İstatistik"
author: "H. Kemal İlter"
date: "21.10.2021"
output: 
  html_document:
    css: styles.css
---

```{r setup, include=FALSE}
knitr::opts_chunk$set(echo = TRUE)
# libraries
library(tidyverse)
library(ggplot2)
library(mosaic)
library(e1071)
require(tikzdevice)
theme_set(theme_classic())
```

## Temel İstatistik

Kullanılan veri seti: 
```{r}
veri <- read.csv('dataset-5.csv')
veri
# summary(veri)
```


**Ortalama (Mean)**

Örneklemin aritmetik ortalaması, $\bar{x}$


$$
\bar{x} = \frac{\sum{x_i}}{n}
$$

```{r veri}
mean(veri$x)
```

Popülasyonun aritmetik ortalaması, $\mu$

$$
\mu = \frac{\sum{x_i}}{N}
$$

**Medyan (Median)**

```{r}
median(veri$elma)
```

**Mod (Mode)**
```{r echo=TRUE}
# Create the function.
getmode <- function(v) {
   uniqv <- unique(v)
   uniqv[which.max(tabulate(match(v, uniqv)))]
}
# Create the vector with numbers.
v <- c(veri$elma)
# Calculate the mode using the user function.
mod <- getmode(v)
print(mod)
```

**Yüzde değer (Percentile)**

```{r echo=TRUE}
quantile(veri$elma, c(.32, .57, .98))
```

**Çeyrek değer (Quartile)**

```{r echo=TRUE}
quantile(veri$elma)
```

**Değişim aralığı (Range)**

```{r echo=TRUE}
range(veri$elma)
aralik <- max(veri$elma) - min(veri$elma)
print(aralik)
```

**Çeyrekler arası değişim aralığı (Interquartile range)**

```{r echo=TRUE}
IQR(veri$elma)
```
**Varyans (Variance)**

```{r echo=TRUE}
var(veri$elma)
```

**Standart sapma (Standard deviation)**

Popülasyonun standart sapması, $\sigma = \sqrt{\sigma^2}$

Örneklemin  standart sapması, $s = \sqrt{s^2}$

```{r echo=TRUE}
sd(veri$elma)
```

**Değişkenlik katsayısı (Coefficient of variation)**

$$
\text{Değişkenlik katsayısı} = \%\left(\frac{\text{Standart sapma}}{\text{Ortalama}} \times 100 \right)
$$

```{r echo=TRUE}
# Create the function.
getdk <- function(d) {
   k <- 100*(sd(d)/mean(d))
}
d <- c(veri$elma)
dk <- getdk(d)
print(dk)
```

**Çarpıklık (Skewness)**

$$
\text{Çarpıklık} = \frac{}{} \sum \left( \frac{x_i - \bar{x}}{s} \right)^3
$$

```{r echo=TRUE}
skewness(veri$elma)
```

**z Değeri (z-Value)**

```{r echo=TRUE}
zscore(veri$elma)
```

**Frekans (Frequency)**

```{r echo=TRUE}
hist(veri$elma,plot = FALSE)
hist(veri$elma)
```

**Stem-and-Leaf Plot**

```{r echo=FALSE}
stem(veri$elma)
```

**Plot**

```{r echo=FALSE}
plot(veri$elma[1:100],ylim=c(0,200))
abline(h = c(mean(veri$elma),mean(veri$elma)+sd(veri$elma),mean(veri$elma)-sd(veri$elma),mean(veri$elma)+2*sd(veri$elma),mean(veri$elma)-2*sd(veri$elma)), col = c("red", "blue", "blue", "green", "green"))
```

```{r echo=FALSE}
set.seed(1234)
df <- data.frame(
  agirlik=round(rnorm(1000, mean=110, sd=15))
  )
head(df)
#df
summary(df)
ggplot(df, aes(x=agirlik)) + geom_histogram(binwidth=10)
```

**Box plot**

```{r echo=FALSE}
boxplot(veri$elma, horizontal=TRUE)
```

**Standart normal curve**

```{r echo=FALSE}
# https://thetarzan.wordpress.com/category/tikz-for-economists/
# load tikzDevice package
# require(tikzDevice)
 
# Choose boundaries to be shaded in blue
a = -3
b = 0
 
# creates x & y boundaries based on a and b parameters
x.val <- c(a,seq(a,b,0.01),b) 
y.val <- c(0,dnorm(seq(a,b,0.01)),0)
 
# choose the name and location for your .tex file
# it should be the same directory as your latex document
#tikz( '/Users/kevingoulding/latex_documents/thesis/normal_pdf.tex' )
 
# plots a normal distribution curve
curve(dnorm(x,0,1),xlim=c(-3,3),main='The Standard Normal PDF',
    xlab = '$x$', ylab = '$f(x)$',
    frame.plot = FALSE, axes = FALSE)
 
# shades in a polygon underneath curve
polygon(x.val,y.val,col='gray')
 
# creates blank axes
Axis(side=1, labels=FALSE)
Axis(side=2, labels=FALSE)
 
# must turn device off to complete .tex file
dev.off()
```















